最　高　行　政　法　院　判　決
　　　　　　　　　　　　　　　　　　 96年度判字第00438號
上　訴　人　甲○
被 上訴 人　勞工保險局
代　表　人　乙○○　　　　送達處所同上
上列當事人間因職業災害勞工保護法事件，上訴人對於中華民國
94年7月28日臺北高等行政法院93年度訴字第1313號判決，提起上
訴，本院判決如下：
　　主  文
上訴駁回。
上訴審訴訟費用由上訴人負擔。
　　理  由
一、本件上訴人上訴意旨略以：上訴人之子陳金雄於民國（下同
    ）91年10月13日於勞務場所、工作時間內，使用雇主提供之
    機器設備造成職業傷害，促發舊疾高血壓及糖尿病，致引起
    心肺衰竭而死亡。依中山大學醫學醫院診斷書記載：「1.左
    前臂撕裂傷。2.高血壓。病患因上述病因於民國91年10月13
    日至本院急診外科就醫壹次，經傷害縫合後建議門診持續追
    蹤治療．．．。」及財團法人長庚紀念醫院高雄分院（下稱
    高雄長庚醫院）外傷科及同院復健科診斷證明書均載明：病
    患因左前臂撕裂傷術後併發腔室症候群；佑祥中醫醫院診斷
    證明書醫師囑言：病患因職業勞動傷害，導致左臂撕裂傷及
    腕受傷，建議持續來院做復健治療。是以，此次職業創傷引
    起陳金雄身體之連鎖反應，按法醫之組織學與病理學，可以
    瞭解陳金雄之死因「心肺衰竭」即起因於工作中之職業傷害
    後，促發陳金雄之舊疾高血壓合併糖尿病，有相當之直接因
    果關係，非因陳金雄本身身體所能控制，具備「職務執行性
    」及「職務起因性」之要件。故陳金雄之死亡應視為職災死
    亡，適用「勞工保險被保險人因執行職務而致傷病審查準則
    」第21條規定。另內政部74年2月7日台內社字第290073號函
    後段略以，除依原則性規定外，勞工保險局仍應就疾病事故
    ，依其工作性質、發病事實與相關就診記錄認定給付。惟本
    件被上訴人僅依上開函前段之原則性規定，以陳金雄於因公
    受傷後之復健治療期間促發心肺衰竭，非工作當場促發疾病
    為由，否准職業病傷害死亡給付。此原處分恐嫌率斷，且與
    事實不符，爰請求廢棄原判決，改依職業災害勞工保護法第
    6條至第9條規定發給職業災害死亡給付。
二、被上訴人未提出上訴答辯狀。
三、原審斟酌全辯論意旨及調查證據之結果，以：上訴人之子陳
    金雄受僱於訴外人「余讚基」擔任臨時工，於91年10月13日
    從事砂輪機鋼筋研磨工作時，遭砂輪機脫落之研磨刀片擊中
    致左前臂撕裂傷，送至台中中山醫學院縫合傷口，同年月16
    日至高雄長庚醫院急診，因術後併發腔室症候群分別於同年
    月16日、23日接受筋膜切開及植皮手術後，持續至高雄長庚
    醫院復健科門診治療，92年1月19日起另至佑祥中醫醫院持
    續復健，於92年4月22日被人發現於自宅死亡。而依據臺灣
    高雄地方法院檢察署（下稱高雄地檢署）相驗屍體證明書載
    ，陳金雄直接死因為「心肺衰竭」，另根據中山醫學大學附
    設醫院診斷報告所示，陳金雄91年10月13日因左側前臂撕裂
    傷（11×3×2公分）及高血壓至該院急診室就醫，另高雄長
    庚醫院亦於92年8月11日以（92）長庚院高字第2890號函復
    文表示：「．．．二、該病患之左前臂腔室症候群，確有可
    能經由左前臂撕裂傷所引起，並非原有之疾病，且該症侯群
    應不致有2年後（應係6個月之筆誤）心肺衰竭而死亡之虞。
    三、該病患於住院期間曾提及有糖尿病及高血壓之病史」，
    亦有該覆函附於原處分卷足佐；另佑祥中醫醫院病歷表則載
    述陳金雄：「．．．因酗酒，酒味重．．．」。被上訴人進
    而調得陳金雄受傷後於中山醫學大學附設醫院、高雄長庚醫
    院及佑祥中醫醫院就診之病歷影本，將全案相關資料送請勞
    工保險局特約醫師審查，其審查意見為「一、．．．依醫理
    ，92年4月22日發生之心肺衰竭與左前臂撕裂傷併腔室症候
    群無直接關係，與其自己之身體狀況有關．．．。」從而，
    綜合上述上訴人之子陳金雄於死亡前之就醫病歷資料、診斷
    證明書及相驗屍體證明書等文件資料，陳金雄於91年10月13
    日工作中造成左前臂撕裂傷術後併發腔室症候群，縱係屬職
    業災害所致，但並無直接證據證明陳金雄之死亡與其91年10
    月13日所受之左前臂撕裂傷有何相當因果關係存在，應與其
    自身之身體狀況有關，核屬普通疾病所致，難認係職業災害
    致死。被上訴人因而乃認陳金雄於92年4月22日死亡，非屬
    職業災害致死，與職業災害勞工保護法第6條、第9條之規定
    未符，而以92年10月20日保護一字第09260013130號函否准
    上訴人所請職業災害死亡補助及家屬補助，揆諸職業災害勞
    工保護法第6條第1項、第8條第1項第6款及第9條第1項規定
    ，於法並無不合。至陳金雄之雇主余讚基，未為其所僱員工
    辦理勞工保險及雇主對於遭受職業災害勞工之相關補償責任
    ，上訴人自應另向普通法院請求救濟等由，判決駁回上訴人
    在原審之訴。
四、本院查：(一)按「未加入勞工保險而遭遇職業災害之勞工，雇
    主未依勞動基準法規定予以補償時，得比照勞工保險條例之
    標準，按最低投保薪資申請職業災害殘廢、死亡補助。」「
    勞工保險之被保險人，在保險有效期間，於本法施行後遭遇
    職業災害，得向勞工保險局申請下列補助：．．．六、因職
    業災害死亡，得給予其家屬必要之補助。．．．」「未加入
    勞工保險之勞工，於本法施行後遭遇職業災害，符合前條第
    1項各款情形之一者，得申請補助。」「勞保局受理本法第6
    條第1項、第8條第1項、第2項、第9條第1項及第20條之補助
    申請時，勞工職業災害之認定，準用勞工保險被保險人因執
    行職務而致傷病審查準則、勞工保險職業病種類表及中央主
    管機關核准增列之勞工保險職業病種類之規定。」「本法第
    9條第1項所定勞工，包括實際從事勞動之受僱或自營作業之
    勞工。」職業災害勞工保護法第6條第1項、第8條第1項第6
    款、第9條第1項及同法施行細則第10條、第15條分別定有明
    文。本件上訴人以勞工陳金雄（即上訴人之子）於91年10月
    13日工作中造成左前臂撕裂傷術後併發腔室症候群，於92年
    4月22日因心肺衰竭死亡，乃檢據文件向被上訴人申請職業
    災害勞工死亡補助及家屬補助，被上訴人審查結果，以陳金
    雄之死亡並無證據證明係91年10月13日所受之左前臂撕裂傷
    所導致，而與其自身狀況有關，乃認陳金雄所患為普通疾病
    ，無法視為職業災害，不符合職業災害勞工死亡補助及家屬
    補助請領條件，遂以92年10月20日保護一字第09260013130
    號函核定所請不予補助。上訴人不服，提起訴願，經遭決定
    駁回；遂提起行政訴訟。(二)次按職業災害勞工保護法係為保
    障職業災害勞工之權益，加強職業災害之預防，促進就業安
    全及經濟發展而制定。是對於未加入勞工保險而遭遇職業災
    害之勞工，雇主未依勞動基準法規定予以補償時，得比照勞
    工保險條例之標準，按最低投保薪資申請職業災害殘廢、死
    亡補助。惟得依前開規定申請職業災害死亡補助者，須其死
    亡與職業災害間具有相當因果關係始足。本件上訴人之子陳
    金雄受僱於訴外人「余讚基」擔任臨時工，於91年10月13日
    從事砂輪機鋼筋研磨工作時，遭砂輪機脫落之研磨刀片擊中
    致左前臂撕裂傷，經送醫院縫合傷口，嗣因術後併發腔室症
    候群接受筋膜切開及植皮手術後持續復健，至92年4月22日
    被人發現於自宅死亡。上訴人於92年7月1日向被上訴人申請
    職業災害勞工死亡補助，提出高雄地檢署相驗屍體證明書、
    中山醫學大學附設醫院、高雄長庚醫院、佑祥中醫醫院診斷
    證明書為證，惟觀之各該診斷證書分別記載「直接引起死亡
    之原因：心肺衰竭」「左側前臂撕裂傷（11×3×2公分）、
    高血壓」「左前臂撕裂傷術後併發腔室症候群」「腕關節痛
    及踝及足挫傷」；被上訴人復函調各該醫院病歷，高雄長庚
    醫院於92年8月11日以（92）長庚院高字第2890號函送病歷
    並載明：「．．．二、該病患之左前臂腔室症候群，確有可
    能經由上述之左前臂撕裂傷所引起，並非原有之疾病，且該
    症侯群應不致有2年後（應係6個月之筆誤）心肺衰竭而死亡
    之虞。三、該病患於住院期間曾提及有糖尿病及高血壓之病
    史」「．．．因酗酒，酒味重．．．」；被上訴人復將前揭
    醫院病歷影本等相關資料送請勞工保險局特約醫師審查，審
    查結果意見為「一、依醫理，92年4月22日發生之心肺衰竭
    與左前臂撕裂傷併腔室症候群無直接關係。二、與其自己之
    身體狀況有關。」等情，有各該診斷證明書、病歷表及函文
    在卷可稽，足見陳金雄雖於工作場所工作中受有「左前臂撕
    裂傷」之傷害，惟其死亡並非因此職業災害直接所造成，或
    於工作當場促發疾病因而死亡，亦即陳金雄之死亡與該職業
    傷害間並無相當因果關係，核與職業災害勞工保護法第6條
    、第8條及第9條之規定不符，被上訴人予以否准，並無不合
    。原審綜合全辯論意旨所為事實認定及得心證之理由與法律
    適用，業於判決理由詳為論述，核無違誤。(三)綜上所述，原
    判決認原處分認事用法，尚無違誤，維持原處分及訴願決定
    ，而駁回上訴人在原審之訴，其所適用之法規與該案應適用
    之現行法規並無違背，與解釋判例，亦無牴觸，並無所謂原
    判決有違背法令之情形；又證據之取捨與當事人所希冀者不
    同，致其事實之認定亦異於該當事人之主張者，不得謂為原
    判決有違背法令之情形。上訴人對於業經原判決詳予論述不
    採之事由再予爭執，核屬法律上見解之歧異，要難謂為原判
    決有違背法令之情形。本件上訴論旨，仍執前詞，指摘原判
    決違誤，求予廢棄，難認有理由，應予駁回。
五、據上論結，本件上訴為無理由，爰依行政訴訟法第255條第1
    項、第98條第3項前段，判決如主文。
中　　華　　民　　國　　96　　年　　3　　 月　　22　　日
                  第三庭審判長法  官　劉　鑫　楨
                              法  官  吳  明  鴻
                              法  官　梁　松　雄
                              法  官　劉　介　中
                              法  官　戴　見　草
以  上  正  本  證  明  與  原  本  無  異
中　　華　　民　　國　　96　　年　　3　　 月　　22　　日
　　　　　　　　　　　　　　　書記官　王　史　民
